臺灣彰化地方法院刑事判決　　　　　　　96年度訴字第1416號
公　訴　人　臺灣彰化地方法院檢察署檢察官
被　　　告　丙○○
　　　　　　　　　　　號
選任辯護人　楊銷樺律師
上列被告因竊盜案件，經檢察官提起公訴（96年度偵字第6707號
、第6751號），本院判決如下：
    主  文
丙○○竊盜，累犯，處有期徒刑月；又攜帶兇器竊盜，累犯，
處有期徒刑壹年，扣案之麻布手套壹雙、六角扳手壹支、鐵鉗壹
支均沒收。應執行有期徒刑壹年貳月，扣案之麻布手套壹雙、六
角扳手壹支、鐵鉗壹支均沒收。
     犯罪事實
一、丙○○前於民國94年間，因違反毒品危害防制條例案件，經
    本院於94年12月28日以94年度斗簡字第671號判決，判處有
    期徒刑6月，甫於95年10月28日執行完畢。竟仍不知警惕，
    先後基於為自己不法所有之犯意，（一）於96年6月29日深
    夜0時30分許，在彰化縣田尾鄉○○村○○路○段156號前，
    徒手竊取嚴佩薇所有之監視器鏡頭2支（價值約新臺幣6千元
    ）。得手後，於同日下午1時許，丙○○搭乘不知情之友人
    林進豐所騎乘之車牌號碼KPY-592號機車欲持往變賣途中，
    在彰化縣北斗鎮○○路與文子巷口為警攔查，而獲悉上情。
    （二）另於同年7月15日深夜11時許，在彰化縣田中鎮○○
    里○○街5號前，丙○○持其所有之麻布手套一雙及客觀上
    足為兇器使用之六角扳手一支、鐵鉗一支為工具，破壞甲○○所有之車牌號碼UT-6226號自小客車之門鎖及電門鎖後，
    乘坐駕駛座上並啟動該車引擎而竊得該車，惟因引擎啟動運
    轉發出聲響，車主甲○○與其弟乙○○聞聲外出查看，發現
    陳坤章乘坐於車內，兩人乃上前質問；詎丙○○被發現後欲
    棄車逃逸，竟當場持六角扳手將甲○○之左上臂及乙○○之
    右前臂刺傷（傷害部分均未提出告訴），惟因甲○○及乙○○二人仍奮力與丙○○扭打，甲○○並持棍棒毆擊丙○○頭
    部，致丙○○頭頂受有撕裂傷8乘1乘1公分、後枕部撕裂傷
    10 乘1乘1公分之傷害，而終將丙○○制伏後交警法辦，現
    場並扣得丙○○所有之麻布手套1雙、六角扳手與鐵鉗各1支
    。
二、案經彰化縣警察局北斗分局、彰化縣警察局田中分局報告臺
    灣彰化地方法院檢察署檢察官偵查起訴。
    理    由
壹：有關於證據能力部分：
    本件證人甲○○、乙○○二人於警詢之證述，辯護人雖認係
    屬被告以外之人於審判外之陳述，而辯護不具有證據能力，
    惟證人甲○○及乙○○二人業於審理中到庭，且其證述內容
    均與前揭警詢之證述內容相同，因而證人甲○○及乙○○二
    人前開於警詢之證述內容，自應認有證據能力。至本案其他
    卷證所涵括之供述證據及非供述證據，經公訴人及被告、指
    定辯護人等均同意全部證據之證據能力（詳見本院96年9月7
    日準備程序筆錄），本院經審核認均有證據能力，是後述所
    引用證據之證據能力均無疑義，合先敘明。
貳：有關於認定犯罪事實部分：
一、被告丙○○就犯罪事實一、（一）所為，以於本院審理中坦
    承不諱，復經證人即被害人嚴佩薇於警詢中證述甚詳，並有
    贓物認領保管單1紙、照片7張附卷可憑，被告此部分犯行應
    堪認定。惟被告矢口否認有犯罪事實欄一、（二）之事實，
    並辯稱：伊只是在該處欠缺交通工具可以回家，而擅自使用
    該車為交通工具，係「使用竊盜」並不該當竊盜罪云云。惟
    查，被告持其所有之麻布手套一雙及客觀上足為兇器使用之
    六角扳手一支與鐵鉗一支為工具，以破壞門鎖、電門鎖並啟
    動該車引擎而竊得該車等情，為證人甲○○、乙○○分別於
    警詢、本院審理中證述甚詳，復為被告所不否認；則被告家
    住彰化縣田尾鄉，時值深夜攜帶麻布手套一雙、六角扳手與
    鐵鉗各一支為工具，前往相距十數公里之遙之彰化縣田中鎮
    ，依此客觀情狀，已足認被告係在有準備之下，蓄意剝奪車
    主甲○○其對該車輛之持有，其應有不法所有之意圖甚明；
    且被告與車主甲○○並不相識、無何情誼，既已費周章竊得
    該車，客觀上亦難想像被告其內心主觀僅向甲○○借用車輛
    ，而有事後交還車輛之意思；其辯稱伊成立「使用竊盜」，
    不成立竊盜罪云云，應無足取。被告竊盜事證明確，亦堪認
    定。
二、按刑法第321條第1項第3款之攜帶兇器竊盜罪，係以行為人
    攜帶兇器竊盜為其加重條件，此所謂兇器，其種類並無限制
    ，凡客觀上足對人之生命、身體、安全構成威脅，具有危險
    性之兇器均屬之，且祇須行竊時攜帶此種具有危險性之兇器
    為已足，並不以攜帶之初有行兇之意圖為必要。螺絲起子為
    足以殺傷人生命、身體之器械，顯為具有危險性之兇器（最
    高法院79年臺上字第5253號判例要旨參照）。經查，扣案之
    六角扳手與鐵鉗各1支，分別為金屬利器或鈍器，且若非金
    屬利器應無可能打開車門，並致被害人甲○○之左上臂及乙○○之右前臂刺傷；是被告持扣案之六角扳手與鐵鉗各1支
    ，無論被告主觀上是否旨在行兇抑僅便利行竊，然在客觀上
    顯具有行兇之危險性，自均屬兇器，其攜帶而犯上揭犯罪事
    實一、（二）所示之竊盜罪，應成立刑法第321條第1項第3
    款之罪。另按，刑法上竊盜罪既遂未遂區分之標準，係採權
    力支配說，即行為人將竊盜之客體，移入一己實力支配之下
    者為既遂，若著手於竊盜，而尚未脫離他人之持有，或未移
    入一己實力支配之下者，則為未遂。被告就犯罪事實一、（
    二）之前揭竊盜犯行，被告既已乘坐駕駛座上並啟動該車引
    擎，顯將竊盜之客體即車輛移入一己實力支配之下，自應屬
    竊盜既遂，均併予敘明。
三、再按，刑法第329條之規定旨在以刑罰之手段，保障人民之
    身體自由、人身安全及財產權，免受他人非法之侵害，以實
    現憲法第8條、第22條及第15條規定之意旨。立法者就竊盜
    或搶奪而當場施以強暴、脅迫者，僅列舉防護贓物、脫免逮
    捕或湮滅罪證三種經常導致強暴、脅迫行為之具體事由，係
    選擇對身體自由與人身安全較為危險之情形，視為與強盜行
    為相同，而予以重罰。至於僅將上開情形之竊盜罪與搶奪罪
    擬制為強盜罪，乃因其他財產犯罪，其取財行為與強暴、脅
    迫行為間鮮有時空之緊密連接關係，故上開規定尚未逾越立
    法者合理之自由形成範圍，難謂係就相同事物為不合理之差
    別對待。經該規定擬制為強盜罪之強暴、脅迫構成要件行為
    ，乃指達於使人難以抗拒之程度者而言是與強盜罪同其法定
    刑，尚未違背罪刑相當原則，與憲法第23條比例原則之意旨
    並無不符（司法院大法官會議解釋第630號可資參照）。依
    此解釋之意旨，構成刑法329條準強盜罪之構成要件為竊盜
    或搶奪，因防護贓物、脫免逮捕或湮滅罪證，而當場施以強
    暴、脅迫須達於使人難以抗拒之程度者，始足當之。經查：
    證人甲○○於本院結證稱：「（當天過程為何？）晚上我與
    弟弟看電視看到一半，我弟弟說有人發動你的車子，我說不
    可能，我與我弟弟同時出去看，同時走到車子那裡，要出去
    看之前車子已經發動，我出去看到被告在我的車上，我就衝
    上前問他是誰，我當時已經在車門旁邊，被告就打開車門撞
    我，我弟弟在我後面，被告要逃跑，我就抓住他，我抓住被
    告右邊領口衣服，被告打我一拳，打到我的臉上，我與被告
    就發生扭打，我弟弟也在旁邊要抓被告，我們一直喊抓賊，
    他不知道拿什麼東西劃過我的左手臂，也刺到我弟弟的右手
    肘，被告很壯，我們兩人是被他拉著玩，情急之下，我就拿
    木棍打向被告的頭，不久隔壁的人報案，警察就來了，我們
    一直牽制被告不讓被告走，我與我弟弟有將被告壓制住，直
    到警察來將被告帶走。」、「（當時你有無念頭乾脆放被告
    走？）如果當時被告沒有出拳打我，我會放他走。後來我被
    打，我就不想讓被告逃走，我想他那麼囂張，我要讓他接受
    法律的制裁。」等語；及證人乙○○亦於本院審理中證陳：
    「（案發過程？）當時我與我哥哥在看電視，聽到外面有發
    動車子的聲音，後來我們出去看，看到被告在車子上，我與
    我哥哥一起過去，看被告是想怎麼樣，被告就推開車門要撞
    我哥哥，我們過去要抓他，被告就拿六角扳手刺我，後來我
    們就發生扭打，我哥哥看到我的手已經被刺流血，就過來抓
    住被告。」、「（你們兩人與被告發生扭打，你們覺得會輸
    給被告嗎？）怕會輸，但是後來有將被告壓制住。」、「當
    時被告的六角扳手前面就是扣案小支扳手插在我的手上，我
    痛，流血，往後退，後來我將扳手拔起來之後，我看我哥哥
    已經牽制不了被告，我還有去幫忙我哥哥制伏被告。」等語
    ；雖證人甲○○、乙○○復證稱：「（當時被告要跑與你們
    發生扭打，你們是否可以抗拒？）不能抗拒。」等語，是縱
    然被告體壯力盛致使證人甲○○、乙○○二人於扭打過程中
    頗覺壓力，惟綜合全部過程觀察，在證人甲○○、乙○○二
    人之聯手下，並經證人甲○○持棍棒毆擊被告後，被告終遭
    制伏，應認被告對證人甲○○、乙○○二人施強暴行為，尚
    未達使人難以抗拒之程度；又查，被告經棍棒毆擊後，致頭
    頂受有撕裂傷8乘1乘1公分、後枕部撕裂傷10乘1乘1公分之
    傷害，有仁和醫院96年9月19日仁字第457號函附卷可憑，是
    被告之頭部已受到重創，隨後並遭制伏，客觀上被告之強暴
    行為應尚不致使人難以抗拒。故依上開說明，被告之行為僅
    構成竊盜罪，而與準強盜罪之構成要件有間。
四、被告丙○○就犯罪事實一、（一）所為，係刑法第320條第1
    項之竊盜罪；就犯罪事實一、（二）所為，係刑法第321條
    第1項第4款之攜帶兇器竊盜罪。公訴人認被告於犯罪事實一
    、（二）所為，應係犯刑法第330條第2項、第1項、第329條
    之加重準強盜未遂罪，自有未洽，已詳述於前，惟起訴基本
    社會事實同一，爰依法變更起訴法條。又就被告於犯罪事實
    一、（二）所為竊盜之部分，檢察官雖以加重準強盜未遂罪
    起訴，然本院於準備程序時，已將被告當場施以強暴是否達
    於使人難以抗拒之程度一節，列為本案之主要爭點，嗣於審
    判期日並就此為實質之調查，被告已知所防禦，且被告之辯
    護人亦就此為實質之辯護故無礙於其防禦權之行使（最高法
    院九十五年度臺上字第三七五五號判決意旨參照），附此敘
    明。又被告前於94年間，因違反毒品危害防制條例案件，經
    本院於94年12月28日以94年度斗簡字第671號判決，判處有
    期徒刑6月，甫於95年10月28日執行完畢等情，有臺灣高等
    法院被告前案紀錄表及臺灣臺中地方法院檢察署刑案資料查
    註紀錄表各1份在卷為憑，被告前受有期徒刑之執行完畢後
    ，5年以內故意再犯有期徒刑以上之二罪，為累犯，均應依
    刑法第47條第1項之規定加重其刑。爰審酌被告有上述前科
    紀錄，素行不佳，竟復竊取他人所有之財物，甚至攜帶足供
    作兇器使用之工具作案，並持竊盜工具傷害被害人並與被害
    人扭打博鬥，危害民眾財產安全及社會治安非淺，及其竊取
    財物之價值、犯罪後之態度等一切情狀，分別量處如主文所
    示之刑，並定其應執行之刑，以示懲儆。末查，扣案之麻布
    手套1雙、六角扳手1支、鐵鉗1支，均為被告所有、供犯本
    件所用之物，應依刑法第38條第1項第2款之規定，宣告沒收
    。
據上論斷，應依刑事訴訟法第299條第1項、第300條，刑法第320
條第1項、第321條第1項第3款、第47條第1項、第51條第5款、第
38條第1項第2款，刑法施行法第1之1條第1項、第2項前段，判決
如主文。
中　　華　　民　　國　　96　　年　　10　　月　　23　　日
                  刑事第三庭    審判長法  官  姚銘鴻
                                      法  官  葉明松
                                      法  官  吳俊螢
以上正本證明與原本無異。
如不服本判決，應於判決送達後10日內，向本院提出上訴書狀，
上訴書狀應「敘述具體上訴理由」，並按他造當事人之人數附繕
本。「切勿逕送上級法院」。
上訴書狀如未敘述理由，應於上訴期間屆滿後20日內補提理由書
於本院。
告訴人或被害人對於判決如有不服具備理由請求檢察官上訴者，
其上訴期間之計算係以檢察官收受判決正本之日期為準。
中　　華　　民　　國　　96　　年　　10　　月　　23　　日
                                      書記官  詹國立
附錄論罪科刑法條
中華民國刑法第320條
（普通竊盜罪、竊佔罪）
意圖為自己或第三人不法之所有，而竊取他人之動產者，為竊盜
罪，處 5 年以下有期徒刑、拘役或 5 百元以下罰金。
意圖為自己或第三人不法之利益，而竊佔他人之不動產者，依前
項之規定處斷。
前二項之未遂犯罰之。
中華民國刑法第321條
（加重竊盜罪）
犯竊盜罪而有左列情形之一者，處 6 月以上、 5 年以下有期徒
刑：
一  於夜間侵入住宅或有人居住之建築物、船艦或隱匿其內而犯
之者。
二  毀越門扇、牆垣或其他安全設備而犯之者。
三  攜帶兇器而犯之者。
四  結夥三人以上而犯之者。
五  乘火災、水災或其他災害之際而犯之者。
六  在車站或埠頭而犯之者。
前項之未遂犯罰之。
